【裁判字號】    90,易,401
【裁判日期】    900731
【裁判案由】    電子遊戲場業管理條例等
【裁判全文】
臺灣臺北地方法院刑事判決                            九十年度易字第四一號
    公  訴  人  臺灣臺北地方法院檢察署檢察官
    被      告  丙○○
                戊○○
                丁○○
右列被告等因違反電子遊戲場業管理條例等案件，經檢察官提起公訴（八十九年度偵
字第一一四四八號），本院判決如左：
    主  文
丙○○共同違反未依規定辦理營利事業登記，不得經營電子遊戲場業之規定，處有期
徒刑參月，如易科罰金，以參佰元折算壹日。扣案之賭具彈珠台陸台、麻將台伍台、
水果盤參台、車馬炮、撲克牌、變體小瑪莉各壹台（均含ＩＣ板各乙塊）及賭資新台
幣伍仟零伍拾元均沒收。
戊○○共同違反未依規定辦理營利事業登記，不得經營電子遊戲場業之規定，處拘役
參拾日，如易科罰金，以參佰元折算壹日。扣案之賭具彈珠台陸台、麻將台伍台、水
果盤參台、車馬炮、撲克牌、變體小瑪莉各壹台（均含ＩＣ板各乙塊）及賭資新台幣
伍仟零伍拾元均沒收。
丁○○無罪。
    事  實
一、丙○○與戊○○係夫妻關係，自民國八十五年七月間起，由丙○○以維修電子遊
    戲機台為由而向不知情之丁○○租得臺北縣新店市○○路○段三四九號一樓，且
    經臺北縣政府核准在上址設立得從事電子遊戲機台維修及買賣之「三四九企業社
    」，並由丙○○擔任「三四九企業社」負責人，戊○○則為現場實際負責人，詎
    丙○○、戊○○均明知未依電子遊戲場業管理條例辦理營利事業登記者，不得擅
    自經營電子遊戲場業，竟基於賭博之概括犯意與經營電子遊戲場業之犯意聯絡，
    而共同自上開時日起，以在「三四九企業社」內分隔出之展示間擺設麻將台、彈
    珠臺、水果盤等電子遊戲機為賭具在公眾得出入之場所連續由不特定之人把玩該
    等機台以賭博財物，其方式係每次投入新台幣（下同）十元硬幣，以十比一之比
    例開分押注，如押中則可依所把玩機台之倍率而得倍數不等之分數，且賭客得將
    所得分數向戊○○洗分折換為現金，而如沒押中則由電子遊戲機沒入所投入之硬
    幣，嗣於八十九年六月四日下午八時四十分許，甲○○、乙○○、己○○三人（
    均由本院以九十年簡字第一七四八號另案判決）在上址正以前揭電子遊戲機賭博
    財物時為警查獲，並在賭博現場扣得賭具彈珠台六台、麻將台五台、水果盤三台
    、車馬炮、撲克牌、變體小瑪莉各一台（均含ＩＣ板各一塊）及賭資新台幣五千
    零五十元。
二、案經臺北縣警察局新店分局報告臺灣臺北地方法院檢察署檢察官偵查起訴。
    理  由
一、訊據被告丙○○、戊○○其雖均承認在前揭地址共同經營「三四九企業社」，惟
    均矢口否認有何公然賭博及未經登記經營電子遊戲場業犯行，並均辯稱：「三四
    九企業社」只負責維修電子遊戲機台及從事買賣業務，甲○○、乙○○、己○○
    三人皆係常來店內喝酒之熟悉鄰居與朋友，乃提供硬幣給該三人玩玩維修之電子
    機台以為娛樂，並無以紙鈔兌換硬幣或洗分兌換現金情事等語云云，被告丙○○
    並另辯稱：扣案之電子機台十七台中有部分機台並未插電，根本不可能從事賭博
    犯行等語云云。經查：
（一）被告丙○○所開設之「三四九企業社」，其經核准之營業項目並無經營電子遊
      戲場業項目之事實，為被告丙○○所自承，並有「三四九企業社」之營利事業
      登記證影本附卷可稽（見偵卷第二十頁）。
（二）被告丙○○、戊○○二人於「三四九企業社」之展示間陳列扣案之彈珠台六台
      、麻將台五台、水果盤三台、車馬炮、撲克牌、變體小瑪莉各一台共十七台以
      供把玩並賭博財物之事實，業據證人即到場查獲之警員鄭玉華證稱：伊到現場
      看是很明顯放置該處營業，並非維修之機台，且伊到場時甲○○、乙○○、己○○三人正在把玩機台，且該三人係向被告戊○○換錢玩的，且機台內有錢等
      語屬實（見偵卷第九二、九三頁），核與證人即查獲並開啟扣案機台之警員王
      希智到庭證述：伊進入現場時發現甲○○、乙○○、己○○三人正在把玩且三
      台機台上都有放置零錢，進去後先看到錢，就偵訊正在玩的三名被告，甲○○
      當場承認有賭博行為，所以就開始檢查機台有無插座、有無通電，結果發現機
      台有插座、有通電，所以就請備勤警員來支援，而八十九年六月四日當天是由
      被告丙○○在旁陪同逐一開啟現場機台及ＩＣ板並取出機台零錢及查扣ＩＣ板
      ，機台內零錢為四千九百七十元，但另有機台上的零錢一併查扣故移送書賭資
      為五千零五十元，而查扣之機台都是有檢視過後才查扣，而當日運送過程中發
      現有二台機台無ＩＣ板當日請被告丙○○領回等情一致（見本院九十年四月十
      一日訊問筆錄），故被告等所辯扣案係待維修之電子遊戲機台等語，顯與事實
      不符而無可採。
（三）被告丙○○、戊○○二人以前揭扣案電子機台從事賭博犯行之事實，為當日遭
      共同查獲之另案被告甲○○、乙○○、己○○三人於警訊中均坦承不諱（見偵
      卷第十二至十八頁），其後雖該三人均於偵查中翻異前詞改稱並無賭博情事等
      語云云（見偵卷第五六、五七頁），惟於本院訊問時另案被告甲○○係供稱：
      是拿一百元紙鈔向被告戊○○換十元硬幣，再以硬幣投入機台內開始把玩，當
      天到警察進入約換了一千元硬幣，當時伊已經差不多輸完了準備要走，且只要
      向被告戊○○說不玩了，就可以把機台內的分數洗成現金，且八十九年六月三
      十日檢察官偵訊時所言是被告丙○○教的，伊於本院所言才是實話（見本院九
      十年五月二十五日訊問筆錄），核與另案被告己○○及乙○○之供述一致（見
      本院九十年三月五日、四月十一日訊問筆錄），此外並有扣案機台之啟箱記錄
      表（見偵卷第十九頁）及扣案之電子機台十七台（均含ＩＣ板各一塊）及賭資
      新台幣五千零五十元附卷可證，故綜上所論，被告丙○○、戊○○辯稱純係娛
      樂並無賭博云云，尚無可取，本件事證明確，應依法論科。
二、核被告丙○○、戊○○二人所為，均係犯刑法第二百六十六條第一項前段於公眾
    得出入場所賭博罪及未辦理登記經營電子遊戲場業而違反電子遊戲場業管理條例
    第十五條之規定，應依同條例第二十二條處罰（部分實務見解認為，擺設賭博性
    電子遊戲機將無從獲准經營電子遊戲場業，不生違反電子遊戲場業管理條例第十
    五條之問題；惟本院認為事實欄所載電子機台十七台，不論經營者其主觀目的為
    何，客觀上該等電子機台仍屬於該條例第四條第一項所稱之電子遊戲機，被告二
    人擅自經營此等遊戲機並以此與他人對賭，即有該條例第十五條之適用，此由該
    條例第二十七條及第三十五條規定「涉有賭博嫌疑者，移送司法機關依法辦理」
    ，可知縱係合法登記經營之電子遊戲場業者倘有賭博財物之犯行，仍無從脫免於
    刑事責任之訴追，故若解為自始即以賭博主觀犯意而未辦理營利事業登記即經營
    電子遊戲場業以遂賭博犯行者反因其非以益智娛樂為目的而認無從論以該條例第
    二十二條刑責，顯非該條例立法以求健全管理電子遊戲場業之本旨，故應解釋凡
    經營符合該條例第四條第一項電子遊戲機者，客觀上即有依該條例辦理營利事業
    登記之義務，至經營者主觀上欲以該等電子機台從事何種營業行為並非所問，且
    該條例第四條第二項僅係供行政機關分類判別之用，非得逕認自始設計為供賭博
    所用之電子機具因不符合該條項而無從辦理營利登記即得脫免同條例第二十二條
    之刑事責任）。被告丙○○、戊○○就賭博財物犯行及違反電子遊戲場業管理條
    例犯行部分，有犯意聯絡及行為分擔，均為共同正犯。被告丙○○、戊○○先後
    多次賭博行為，時間緊接，所犯犯罪構成要件與罪名相同，顯均係基於概括犯意
    反覆為之，均為連續犯，均依法以一罪論，並均加重其刑。渠等所犯之賭博犯行
    與違反電子遊戲機管理條例犯行二罪間，係以一行為，同時觸犯二構成要件不相
    同之罪名，為想像競合犯，應從一重之違反電子遊戲場業管理條例論處。按被告
    等行為後，刑法第四十一條已於九十年一月四日修正，嗣經總統於九十年一月十
    日公布，並自同年一月十二日起生效，依現行刑法第四十一條第一項前段：「犯
    最重本刑為五年以下有期徒刑以下之罪，而受六個月以下有期徒刑或拘役之宣告
    ，因身體、教育、職業、家庭之關係或其他正當事由，執行顯有困難者，得以一
    元以上三元以下折算一日，易科罰金」之規定，較之修正前之刑法第四十一條以
    「犯最重本刑為三年以下有期徒刑以下之刑之罪，而受六月以下有期徒刑或拘役
    之宣告」，始得易科罰金之規定，以修正後現行刑法第四十一條第一項前段之規
    定有利於被告，被告行為時雖在刑法第四十一條修正生效前，惟依刑法第二條第
    一項前段規定，仍均應適用裁判時即修正後之刑法第四十一條第一項前段規定諭
    知易科罰金之折算標準。爰審酌被告二人平日素行良好，渠等均因一時失慮致罹
    刑章、犯罪後均未能坦承犯行、被告二人於現場之分工、電子遊戲機數量及擺設
    電子遊戲機賭博對社會風氣所造成危害等一切情狀，分別量處如主文所示之刑，
    並均諭知易科罰金之折算標準，以示懲戒。扣案如主文所示之賭具彈珠台六台、
    麻將台五台、水果盤三台、車馬炮、撲克牌、變體小瑪莉各一台（均含ＩＣ板各
    一塊）與賭資五千零五十元，均依刑法第二百六十六條第二項宣告沒收。
三、公訴意旨另以：被告丁○○自八十五年七月間起，即以幫助之犯意而出租臺北縣
    新店市○○路○段三四九號一樓予被告丙○○及戊○○以開設「三四九企業社」
    ，而該二人皆明知未依電子遊戲場業管理條例辦理營利事業登記者，不得擅自經
    營電子遊戲場業，竟共同基於概括賭博之犯意，連續自上開時日起，在上址以擺
    設麻將台等電子機台為賭具予不特定公眾把玩賭博財物，因認被告丁○○涉有幫
    助被告丙○○及戊○○公然賭博與違反電子遊戲場業管理條例犯嫌等語。
四、按犯罪事實應依證據認定，無證據不得推定其犯罪事實；又不能證明被告犯罪者
    ，應諭知無罪之判決，刑事訴訟法第一百五十四條、第三百零一條第一項分別定
    有明文。次按，事實之認定，應憑證據，如未能發現相當證據，或證據不足以證
    明，自不能以推測或擬制之方法，為裁判基礎；且認定不利於被告之事實須依積
    極證據，苟積極證據不足為不利於被告事實之認定時，即應為有利於被告之認定
    ，最高法院四十年台上字第八六號、三十年台上字第八一六號判例可資參照。
五、本件公訴人認被告丁○○涉犯前開幫助違反電子遊樂場業管理條例及賭博財物之
    犯行，無非係以被告丙○○及戊○○經營之「三四九企業社」其營業項目並無電
    子遊戲場業，而經警查獲之電子機台十七台確有賭博財物之事實，為其論據。訊
    據被告丁○○對其於右揭時間出租臺北縣新店市○○路○段三四九號一樓之事實
    並無異詞，惟堅決否認有何幫助違反電子遊樂場業管理條例及賭博財物之犯行，
    並辯稱：伊係因被告丙○○表示是經營合法維修才同意出租，房子出租後就是被
    告丙○○在使用，伊偶爾進入也只看見在修機台，沒看過有人在賭博等語。經查
    ：
（一）被告丁○○以其子廖學啟之名義出租臺北縣新店市○○路○段三四九號一樓予
      被告丙○○及戊○○開設「三四九企業社」之事實，為被告丁○○所自承，並
      有房屋租賃契約影本在卷足憑。
（二）臺北縣新店市○○路○段三四九號一樓係面向安康路，安康路三段面寬為十二
      米，且該址正對面為四三四號，被告丁○○居住於四三八號，而「三四九企業
      社」室內面積約三十坪，且由被告丙○○隔間區分為工作室（一）、工作室（
      二）、辦公室、展示間及後陽台，業據本院履勘現場屬實（見本院九十年七月
      十八日勘驗筆錄），而被告丙○○、戊○○所擺設之扣案電子機台十七台於查
      獲當日均係放置於展示間之事實，亦據證人即查獲警員王希智到庭結證無訛（
      見本院九十年四月十一日訊問筆錄），查該建築物係面對安康路三段，而僅自
      工作室（一）設置一出入口以供出入之用，且進入室內後所見為被告丙○○放
      置維修機台及各項料件之工作室（一）、工作室（二）、辦公室及曬衣之後陽
      台，至展示間與工作室（一）之間有約一百八十公分高之木板隔間，需前進後
      再右轉進入展示間始得看見扣案電子機台，且展示間面向安康路部分係以黑色
      壓克力隔離無法以肉眼透視之事實，有本院勘驗筆錄及附件之照片三楨在卷可
      稽。
（三）公訴人雖於論告時指稱：被告丁○○出租期間長達數年並已換約數次，且客人
      進出及把玩電子機台時會有巨大聲響，足認被告丁○○有幫助犯意等語（見本
      院九十年七月二十日審判筆錄），惟查安康路三段路面寬度達十二公尺，並係
      新店地區對外交通聯絡要道而人車往來頻繁，且被告丁○○之住處亦非在「三
      四九企業社」之正對面，則審酌該處客觀情事，自難認被告丁○○足以聽聞把
      玩機台聲響，故公訴人指稱把玩電子機台聲響巨大因認被告丁○○有犯罪故意
      等語，尚有誤會，另「三四九企業社」既係以維修電子機台及其買賣為登記營
      業項目，則有客人進出及放置待維修與已維修完畢之電子機台乃事理之所常，
      且展示間與工作室（一）間有木板隔間而無法以肉眼透視之事實業如前述，故
      難驟以展示間內之電子機台推論被告丁○○有何主觀犯意。此外，本院復查無
      其他積極證據，足認被告丁○○有何公訴人指訴之幫助違反電子遊樂場業管理
      條例及賭博財物犯行，本件不能證明被告丁○○犯罪，揆諸首揭說明，爰諭知
      被告丁○○無罪之判決。
據上論斷，依刑事訴訟法第二百九十九條第一項前段、第三百零一條第一項前段，電
子遊戲場業管理條例第二十二條、第十五條，刑法第二條第一項前段、第十一條前段
第二十八條、第五十六條、第二百六十六條第一項前段、第二項、第五十五條、第四
十一條第一項前段、罰金罰鍰提高標準條例第一條前段、第二條，判決如主文。
本案經檢察官邱舜韶到庭執行職務
中    華    民    國    九    十    年    七    月    三    十    一    日
                                      臺灣臺北地方法院刑事第六庭
                                          審判長  法  官  劉慧芬
                                                  法  官  吳秋宏
                           法  官  劉煌基
右正本證明與原本無異。
如不服本判決，應於判決送達後十日內，向本院提出上訴狀。
                                                  書記官
中    華    民    國    九    十    年    七    月                      日
所犯法條：
電子遊戲場業管理條例第二十二條
刑法第二百六十六條


司法院資訊處製作；財團法人民間司法改革基金會備份。
